臺灣彰化地方法院刑事判決　　　　　　　 96年度訴字第255號
公　訴　人　臺灣彰化地方法院檢察署檢察官
被　　　告　甲○○
上列被告因毒品危害防制條例案件，經檢察官提起公訴（96年度
毒偵字第97號、96年度毒偵字第175 號），被告於準備程序中就
被訴事實為有罪之陳述，經告以簡式審判之要旨，並聽取當事人
之意見後，經本院合議庭裁定由受命法官獨任進行簡式審判程序
，判決如下：
    主    文
甲○○施用第一級毒品，累犯，處有期徒刑柒月，扣案之注射針
筒貳支均沒收；又施用第一級毒品，累犯，處有期徒刑柒月，扣
案之注射針筒壹之沒收。應執行有期徒刑壹年壹月，扣案之注射
針筒支均沒收。
    事    實
一、甲○○前因竊盜案件，經本院彰化簡易庭於民國94年12月12
    日以94年度彰簡字第997 號判決有期徒刑3 月，得易科罰金
    確定，入監執行後，已於95年11月14日執行完畢。又因施用
    毒品，經本院於94年6 月30日以94年度毒聲字第429 號裁定
    送觀察、勒戒後，認有繼續施用毒品之傾向，再經本院於94
    年12月8 日以94年度毒聲字第962 號裁定送強制戒治，而於
    95 年8月15日執行完畢釋放，並由臺灣彰化地方法院檢察署
    檢察官以95年度戒毒偵字第246 號為不起訴處分確定。詎仍
    不知悛悔，於前開強制戒治執行完畢釋放後5 年內之：
（一）95年12月22日早上8 時許，在其位於彰化縣和美鎮○○里
      ○○路528 號之住所，以將海洛因摻水置入針筒內注射之
      方式，施用第一級毒品海洛因1 次。嗣於95年12月22日中
      午12時50分許，在其上址住所，為警執行搜索而查獲，並
      扣得其所有之注射針筒2 支。
（二）95 年12月31日晚上8 時許，在位於彰化縣和美鎮○○路○
      段之新庄國小內某處，以將海洛因摻水置入針筒中注射之
      方式，施用第一級毒品海洛因1 次。嗣於95年12月31日晚
      上8 時40分許，在前揭新庄國小內，為警盤查而查獲，並
      扣得其所有之注射針筒1 支。
二、案經彰化縣警察局和美分局報請臺灣彰化地方法院檢察署檢
    察官偵查起訴。
    理    由
一、除被告所犯為死刑、無期徒刑、最輕本刑為3 年以上有期徒
    刑之罪或高等法院管轄第1審案件者外，於前條第1項程序進
    行中，被告先就被訴事實為有罪之陳述時，審判長得告知被
    告簡式審判程序之旨，並聽取當事人、代理人、辯護人及輔
    佐人之意見後，裁定進行簡式審判程序；除簡式審判程序及
    簡易程序案件外，第1審應行合議審判，刑事訴訟法第273條
    之1 第1 項、第284 條之1 分別定有明文。本件被告甲○○
    所犯係死刑、無期徒刑、最輕本刑為3 年以上有期徒刑之罪
    或高等法院管轄第1 審案件以外之罪，並於本院行準備程序
    時就被訴事實為有罪之陳述，本院合議庭依前揭規定，經評
    議結果，裁定改由受命法官獨任行簡式審判程序，合先敘明
    。
二、訊據被告甲○○對於前揭犯罪事實於警詢、偵訊、本院準備
    程序及審理時坦承不諱（見彰化縣警察局和美分局和警分偵
    字第0950028380號刑案偵查卷第1 、2 頁、第0000000000號
    刑案偵查卷第2-5頁，臺灣彰化地方法院檢察署96 年度毒偵
    字第97號卷第5 、6 頁，96 年度毒偵字第175 號卷第4 、5
    頁，本院96年度訴字第255 號卷第51、52、59、64-68 頁）
    ，且查：
（一）被告尿液經以氣相層析質譜儀（即ＧＣ／ＭＳ）方法檢驗
      結果，確均呈第一級毒品海洛因於人體代謝後之嗎啡陽性
      反應，有彰化縣警察局和美分局委託檢驗尿液代號與真實
      姓名對照認證單2 紙、詮昕科技股份有限公司96年1 月12
      日第00000000號、96年1 月12日第00000000號濫用藥物尿
      液檢驗報告各1 份附卷足證（見彰化縣警察局和美分局和
      警分偵字第0950028380號刑案偵查卷第12頁、第00000000
      00號刑案偵查卷第10頁，臺灣彰化地方法院檢察署96年度
      毒偵字第97號卷第12頁，96年度毒偵字第175 號卷第11頁
      ），此外，復有照片8 張在卷可稽，及被告所有之注射針
      筒3 支扣案可佐（見彰化縣警察局和美分局和警分偵字第
      0950028380號刑案偵查卷第13、14頁、第0000000000號刑
      案偵查卷第14、15頁，臺灣彰化地方法院檢察署96年度毒
      偵字第97號卷第3 頁，96年度毒偵字第175 號卷第7 頁）
      ，是認被告自白核與事實相符。
（二）依鑑識實務，按海洛因施用入人體後水解還原成嗎啡，再
      循嗎啡之代謝方式排出體外，且吸食或施打煙毒者，經人
      體代謝作用於8 小時內，即有30％之量排出，24小時之後
      ，續有約剩餘量之90％再排出，72小時之後仍有剩餘微量
      排出，吸食或施打者個人體質不同，其排出時間亦會有差
      異。是依上開說明，佐以被告前揭2 份尿液檢驗報告，被
      告自白於前揭時間分別施用第一級毒品海洛因各1 次等語
      ，足認被告自白核與事實相符，堪可採為論罪科刑之依據
      。
（三）被告前因施用毒品案件，經本院於94年6 月30日以94年度
      毒聲字第429 號裁定送觀察、勒戒後，認有繼續施用毒品
      之傾向，再經本院於94年12月8 日以94 年度毒聲字第962
      號裁定送強制戒治，而於95年8 月15日執行完畢釋放，並
      由臺灣彰化地方法院檢察署檢察官以95年度戒毒偵字第24
      6 號為不起訴處分確定，有臺灣高等法院被告前案紀錄表
      及臺灣彰化地方法院檢察署刑案資料查註紀錄表各1 份在
      卷可按，其於前開觀察、勒戒、強制戒治執行完畢後， 5
      年內再犯本案施用第一級毒品2 次之犯行，與毒品危害防
      制條例第23條第2 項之規定相符。本件事證明確，被告犯
      行堪以認定，應予依法論科。
三、核被告甲○○前開如事實欄一（一）（二）所為，分別係犯
    毒品危害防制條例第10條第1 項之施用第一級毒品罪。其分
    別施用第一級毒品而持有第一級毒品之低度行為，各為施用
    第一級毒品之高度行為所吸收，均不另論罪。被告所犯上開
    2 罪間，犯意各別，行為殊異，應予分論併罰。公訴意旨雖
    認被告分別2 次施用第一級毒品海洛因之犯行，在法律評價
    上應屬於包括一罪的集合犯，係屬實質上一罪，然查無其他
    積極之證據足認被告已具施用第一級毒品成癮之情，是該部
    分容有誤會，附此敘明。又被告前因竊盜案件，經本院彰化
    簡易庭於94年12月12日以94年度彰簡字第997 號判決有期徒
    刑3 月，得易科罰金確定，入監執行後，已於95年11月14日
    執行完畢，此有臺灣高等法院被告前案紀錄表及臺灣彰化地
    方法院檢察署刑案資料查註紀錄表各1 份在卷可考。其於受
    有期徒刑執行完畢後，5 年以內故意再犯事實欄一（一）（
    二）所示有期徒刑以上之2 罪，均為累犯，應各依刑法第47
    條第1 項規定，分別加重其刑。爰審酌被告前因施用毒品犯
    行曾經強制戒治，竟又再施用毒品不輟，顯然其意志力薄弱
    ，迄未戒除毒癮，無視於毒品對於自身健康之戕害及國家對
    於杜絕毒品犯罪之禁令，惡性非輕，惟兼衡被告施用第一級
    毒品之手段、次數，且其犯行性質上乃屬對自我身心健康之
    自戕行為，尚未嚴重破壞社會秩序、侵害他人權益，及犯後
    坦承犯行等一切情狀，分別量處如主文所示之刑，並定其應
    執行之刑。扣案之注射針筒3 支，係被告所有，供施用第一
    級毒品海洛因用之物，業據被告供承在卷（見彰化縣警察局
    和美分局和警分偵字第0000000000號刑案偵查卷第2 、3 頁
    ，臺灣彰化地方法院檢察署96年度毒偵字第97號卷第6 頁）
    ，爰均依刑法第38條第1 項第2 款宣告沒收。
四、公訴意旨另略以：被告自95年11月20日起至同年12月31日晚
    上8 時40分許止，除上開經本院判決有罪之施用海洛因2 次
    犯行外，分別在其位於彰化縣和美鎮○○里○○路528 號之
    住所，或位於彰化縣和美鎮○○路○ 段之新庄國小內某處，
    以將海洛因置入針筒內摻水稀釋後注射之方式，接連施用第
    一級毒品海洛因4 、5 次，因認被告此部分另涉有違反毒品
    危害防制條例第10條第1 項之罪嫌。然按犯罪事實應依證據
    認定之，無證據不得認定犯罪事實，刑事訴訟法第154 條第
    2 項定有明文；復按被告之自白，不得作為有罪判決之唯一
    證據，仍應調查其他必要之證據，以察其是否與事實相符，
    刑事訴訟法第156 條第2 項亦有明文。公訴人認被告涉有此
    部分之犯行，無非係以被告之自白為其唯一之論據，查被告
    固於本院審理時坦認自95年11月20日起至同年12月31日晚上
    8 時40分許止，除上開經本院判決有罪之施用海洛因2 次犯
    行外，尚分別在其位於彰化縣和美鎮○○里○○路528 號之
    住所，或位於彰化縣和美鎮○○路○ 段之新庄國小內某處，
    以將海洛因置入針筒內摻水稀釋後注射之方式，接連施用第
    一級毒品海洛因4 、5 次，然除被告唯一之自白外，並無其
    他證據足以佐認與事實相符，依前開刑事訴訟法所定之證據
    法則，自難逕認被告確有此部分施用第一級毒品海洛因6 、
    7 次之行為。此外，復查無其他積極之證據足認被告有何此
    部分之施用海洛因多次之犯行。惟公訴人認此部分與前開被
    告經判決有罪之施用海洛因2 次之犯行間，具有集合犯包括
    一罪之關係，爰均不另為無罪之諭知，附此敘明。
五、至臺灣彰化地方法院檢察署96年度毒偵字第640 號、96年度
    毒偵字第1666號、96年度毒偵字第1592號、96年度毒偵字第
    1850號移送併案審理意旨略以：被告於95年12月2 日、96年
    2 月8 日、96年2 月27日、96年3 月31日，分別在其位於彰
    化縣和美鎮○○里○○路528 號之住所，或位於彰化縣和美
    鎮○○里○○○道路旁，有施用第一級毒品海洛因各1 次之
    事實。因施用毒品本身即具有成癮性，且施用行為本身即有
    反覆之性質，故被告多次密集施用第一級毒品海洛因之犯行
    ，在法律評價上應屬於包括一罪的集合犯。上開4 件同一被
    告所涉施用第一級毒品海洛因之犯行，與本案係屬實質上一
    罪關係，均應移送本院併案審理等語。
（一）按刑法第56條連續犯之規定業於94年2月2日修正公布刪除
      ，並於95年7月1日施行，而依新法對於上開反覆實施犯罪
      模式之對應處置，除合於「接續犯」或「包括一罪」之情
      形外，則僅能依數罪併罰之規定個別處斷。依最高法院86
      年臺上字第3295號判例意旨，數行為於同時同地或密切接
      近之時地實施，侵害同一之法益，各行為之獨立性極為薄
      弱，依一般社會健全觀念，在時間差距上，難以強行分開
      ，在刑法評價上，以視為數個舉動之接續施行，合為包括
      之一行為予以評價，較為合理，方屬接續犯之範疇，足見
      「接續犯」之成立，係以時、空密接性為前提要件，即透
      過對於同一法益之同種類侵害行為繼續不間斷之實行，業
      已稀釋個別行為之獨立性，致使刑法評價時將之視為單一
      、整體之犯罪行為，以符合社會一般人對於行為概念之認
      知，並與行為人之犯罪目的相互結合；至於學理上「包括
      一罪」概念中，與施用毒品之犯罪型態較有關聯者，應屬
      「集合犯」之態樣，此即依一般社會通念，特定犯罪行為
      具有反覆實施之特性，立法者於制定刑罰法律之初，亦已
      認知該種行為類型之反覆性，而有意藉由法條中客觀構成
      要件之行為要素，涵括上開具有反覆實施特性之數個犯罪
      行為，仍僅接受一次刑法之評價為已足；然施用毒品犯罪
      ，或為零星偶一之施用，是自難認立法者於制定刑罰法律
      之初，已認知該種行為類型之反覆性，且有意藉由法條中
      客觀構成要件之行為要素，涵括上開具有反覆實施特性之
      數個犯罪行為，況海洛因屬中樞神經抑制劑，使用者固會
      對其產生生理及心理之依賴性，惟施用者是否因而對海洛
      因習慣成癮，仍應視施用者之施用劑量、施用頻率及個人
      耐藥性等因素而定。
（二）觀乎被告於本院審理中自承：其每次施用毒品後，均想戒
      毒，且每次購買毒品均係向不同之人購買，自最後一次遭
      警方查獲至今均未再施用毒品等語（見本院96年度訴字第
      255 號卷第67頁），被告每次施用毒品之犯意係屬獨立另
      起，且施用海洛因是否業已習慣成癮，尚有疑義，卷內亦
      無相關資料足以佐證，尚難僅憑被告之自白遽為認定，是
      上開併辦意旨，本院實難憑採。又觀諸併案部分即被告於
      95年12月2 日、96年2 月8 日、96年2 月27日、96年3 月
      31日施用海洛因之犯行，距起訴部分之施用時點，相距 1
      至3 個月，該4 次犯行與經起訴論罪部分之犯行間，係明
      顯可分而具有獨立性，核與前揭最高法院86年臺上字第32
      95號判例所稱「數行為於同時同地或密切接近之時地實施
      」之特性並不相符，亦難認合於「接續犯」之前提要件。
（三）檢察官移送併案審理部分之被告所為，既應依新法處斷，
      而該4 次施用海洛因之犯行亦應評價為獨立行為，是自當
      論以數罪而分論處罰，本院無從併予審究，此部分均應退
      由檢察官另行處理。
據上論斷，應依刑事訴訟法第273 條之1第1項、第299條第1項前
段，毒品危害防制條例第10條第1 項、第23條第2 項，刑法第11
條前段、第47條第1 項、第51條第5 款、第38條第1 項第2 款，
判決如主文。
本案經檢察官莊佳瑋到庭執行職務。
中　　華　　民　　國　　96　　年　　4 　　月　　30　　日
                  刑事第八庭    法  官  林秉暉
以上正本證明與原本無異。
如不服本判決，應於判決送達後10日內，向本院提出上訴狀 (須
附繕本)。
中　　華　　民　　國　　96　　年　　5 　　月　　1 　　日
                                書記官  梁高賓
毒品危害防制條例第10條
施用第一級毒品者，處6月以上5年以下有期徒刑。
